臺灣高等法院臺中分院刑事判決　　　99年度交上訴字第2168號
上　訴　人　臺灣彰化地方法院檢察署檢察官
被　　　告　王士記
選任辯護人　張智學律師
上列上訴人因被告肇事逃逸等案件，不服臺灣彰化地方法院99年
度交訴字第14號中華民國99年8月26日第一審判決（起訴案號：
臺灣彰化地方法院檢察署98年度偵續字第99號），提起上訴，本
院判決如下：
    主  文
上訴駁回。
    理  由
一、公訴意旨略以：被告王士記係職業駕駛人，於民國96年10月
    8日18時41分許，駕駛車牌號碼ON-9057號自小貨車執行駕駛
    業務時，沿彰化縣二林鎮○○路○段由東往西方向行駛，經
    該路段538號前時，本應注意汽車駕駛人應遵循道路速限行
    駛，不得超速，亦應注意車前狀況，隨時採取必要之安全措
    施，竟未注意車前狀況，且以超越該路段速限之時速70至80
    公里之速度行駛，行經被害人林思同倒臥處時剎車不及，以
    致右側前後兩車輪先後輾壓倒臥在地上之林思同及其所騎乘
    之腳踏車，致林思同全身多處受有骨折及出血之傷害，並因
    中樞神經衰竭傷重當場不治死亡。詎王士記於肇事後，竟未
    將車停留於現場並通報警、消前來救護，反加速逃逸，嗣經
    在現場附近經營汽車修配廠而目睹本件車禍肇事之陳建佑及
    陳俊男二人，立即委託廠內技工駕車前往追回王士記，並通
    報警方前來處理，始循線查知上情。因認被告王士記涉有刑
    法第276條第2項之業務過失致人於死及同法第185條之4肇事
    逃逸罪嫌云云。
二、被告以外之人於審判外之陳述，雖不符刑事訴訟法第159條
    之1至之4之規定，而經當事人於審判程序同意作為證據，法
    院審酌該言詞陳述或書面陳述作成時之情況，認為適當者，
    亦得為證據；當事人、代理人或辯護人於法院調查證據時，
    知有刑事訴訟法第159條第1項不得為證據之情形，而未於言
    詞辯論終結前聲明異議者，視為有前項之同意，同法第159
    條之5定有明文。本案就相關證據之證據能力，檢察官及被
    告均表示無意見，辯護人除勘察報告外，亦表示無意見（見
    本院卷第19頁)，嗣於本院審理時，檢察官、被告及辯護人
    就提示之各項證據，亦均表示無意見。本院審酌下列引用之
    各項證據作成時，並無不當違法之情形，認為以之作為判決
    之證據，亦屬適當，是依上開規定，該等證據均具有證據能
    力，合先敘明。
三、按犯罪事實應依證據認定之，無證據不得認定犯罪事實。又
    不能證明被告犯罪或其行為不罰者，應諭知無罪之判決，刑
    事訴訟法第154條第2項、第301條第1項前段分別定有明文。
    次按所謂認定犯罪事實之證據，係指足以認定被告確有犯罪
    行為之積極證據而言，該項證據自須適合於被告犯罪事實之
    認定，始得採為斷罪之資料。事實之認定，應憑證據，如未
    能發現相當證據，或證據不足以證明，自不能以推測或擬制
    之方法，為裁判基礎。且認定犯罪事實所憑之證據，雖不以
    直接證據為限，間接證據亦包括在內，然而無論直接證據或
    間接證據，其為訴訟上之證明，須於通常一般之人均不致有
    所懷疑，而得確信其為真實之程度者，始得據為有罪之認定
    ，倘其證明尚未達到此一程度，而有合理之懷疑存在而無從
    使事實審法院得有罪之確信時，即應由法院為諭知被告無罪
    之判決。
四、訊據被告王士記，堅詞否認涉有業務過失致人於死及肇事逃
    逸之犯行，辯稱：伊駕駛車牌號碼ON-9057號自小貨車，行
    經上開路段，雖有壓到腳踏車，但並未壓到被害人林思同，
    才駕駛車輛離去，沒有肇事逃逸之犯行等語。
五、經查：
(一)公訴意旨指被告王士記涉有上揭犯行，無非以彰化縣警察局
    現場勘察報告為主要依據，惟該報告中之伍、「研判與建議
    」欄下，記載：「死者林思同原本即倒臥於斗苑路之肇事地
    點，後來才遭本案二部肇車輛撞擊(按，另一部車輛為陳秀
    敏駕駛，業經原審判處有期徒刑5月確定)；本項疑點另建請
    解剖屍體確認死因，釐清是否有其他可能。」等語，有彰化
    縣警察局現場勘察報告一份在卷可按(96年度偵字第9391號
    卷第16-17頁)，該報告既已載明「林思同死因無法確認」，
    故公訴意旨仍以之為主要依據，自欠周妥。
(二)檢察官為釐清被害人林思同之死因，乃會同法務部法醫研究
    所法醫師對被害人林思同之屍體進行解剖，鑑定死因，經研
    判結果為：「(一)死者之死亡因車輛輾壓而造成多發性鈍傷
    導致骨折、出血，及中樞神經損傷而死，傷害形成方向較為
    單向且不存在有二次輾壓之證據，故死者應為單次輾壓所致
    ，因車禍而致死，其死亡方式為意外。(二)由解剖結果推測
    ，死者可能遭右後側車輛撞擊而向左前行走，如此依二部車
    輛行進方向及最後位置推論，輾壓之車輛應為N6-5189。(三
    ) N6-5189其車型非為自小客車，應為小型吉普車（休旅車）
    ，故其底盤較高也較容易輾壓而不出現明顯的磨灼傷。」有
    法務部法醫研究所（96）醫鑑字第0961101554號鑑定報告書
    一份在卷可憑(96年度相字第717號卷第78-82頁)。此鑑定結
    果，核與原審判決認定係另一駕駛人陳秀敏所輾壓之事實相
    同。是被告王士記辯稱，伊駕車未輾壓被害人林思同等語，
    並非無據。
(三)同案被告陳秀敏坦承其駕車輾壓被害人林思同肇事等情，其
    供述亦與上開鑑定報告書鑑定之結果相符，且證人即目擊車
    禍發生之陳俊男於警詢中亦證稱：「我沒有看見貨車有否撞
    到人」等語（警卷第14-15頁），是益徵被告王士記所辯與
    事實相符，應可採信。
(四)被告王士記駕駛車輛行經肇事路段，既未輾壓被害人林思同
    肇事，縱其駕駛車輛從旁離開，亦不涉有業務過失致人於死
    及肇事逃逸之罪責。此外，亦查無其他積極證據，足以證明
    被告王士記涉有公訴意旨所指之犯行，依首開說明，即無法
    證明被告王士記有犯罪之行為。
五、原審以無法證明被告王士記犯罪，而諭知無罪之判決，洵屬
    正確。檢察官提起上訴，以被告所駕駛之自用小貨車右側前
    、後輪擋泥板留存有死者血跡噴濺痕，證人陳建佑、陳俊南
    證稱有聽到二聲撞擊聲等情，而認被告王士記有輾壓被害人
    之身體，指摘原判決不當。惟依前揭論述，被害人既遭另一
    被告陳秀敏輾壓倒地出血，被告王士記隨後駕車經過該路段
    ，其車輪擋泥板因而留存有血跡，自屬可能；又證人陳建佑
    、陳俊南所證之二聲撞擊聲，究係另車駕駛陳秀敏撞擊、輾
    壓被害人連同其騎乘之腳踏車所連續發出，抑係被告王士記
    撞擊被害人腳踏車所產生，均有可能，該等證人所證聽聞二
    聲撞擊聲，既無法確定因何產生，仍不能為被告王士記不利
    之證明。是應認檢察官之上訴，為無理由，應予駁回。
據上論斷，應依刑事訴訟法第368條，判決如主文。
本案經檢察官李慶義到庭執行職務。
中    華    民    國   100    年    1     月    27    日
            刑事第十一庭  審判長法  官  郭  同  奇
                                法  官  陳  慧  珊
                                法  官  洪  曉  能
以上正本證明與原本無異。
檢察官得上訴；被告不得上訴。
如不服本判決應於收受送達後十日內向本院提出上訴狀，其未敘
述上訴之理由者並得於提起上訴後十日內向本院補提理由書（均
須按他造當事人之人數附繕本）「切勿逕送上級法院」。
                                書記官  林  明  冬
中    華    民    國   100    年    1     月    27    日